【裁判字號】    90,上易,1001
【裁判日期】    900731
【裁判案由】    恐嚇取財
【裁判全文】
臺灣高等法院臺南分院刑事判決                                        行股
    上  訴  人
    即  被  告  乙  ○  ○
右上訴人因恐嚇取財案件，不服臺灣臺南地方法院九十年度易字第一四六號中華民國
九十年五月二十五日第一審判決（起訴案號：臺灣臺南地方法院檢察署八十九年度偵
緝字第八九三號），提起上訴，本院判決如左：
    主      文
上訴駁回。
    事      實
乙○○曾於民國（下同）八十八年間犯竊盜罪，經原審判處有期徒刑六月，緩刑三年
，甫於八十九年一月十三日確定，猶不知警惕，復於緩刑期內之八十九年九月十六日
下午三時十分許，與林坤璨、林光廷二兄弟（均經另案判刑確定），共同基於意圖為
自己不法所有之犯意聯絡，相偕至臺南市○○區○○路六二四號，甲○○所經營之虱
目魚專賣店，由乙○○在店外負責把風接應，林光廷則以報紙包裹蠻牛飲料空瓶偽裝
成手槍形狀放置褲袋內，與林坤璨共同進入店內，由林坤璨向甲○○恐嚇稱：身上有
帶槍，拿二萬元出來，否則要開槍等語，林光廷並作勢要拔槍，致甲○○心生畏懼，
而當場交付新臺幣（下同）二萬元予林坤璨、林光廷二兄弟，得手後三人隨即逃逸，
所得款項由乙○○分得八千元，林坤璨、林光廷二兄弟各分得六千元。嗣於同年九月
二十日下午一時許，在臺南市○○街三十三號前，甲○○發現林坤璨、林光坤二兄弟
行蹤，報警始循線查獲。案經臺灣臺南地方法院檢察署檢察官自動檢舉偵查起訴。
    理      由
一、訊據上訴人即被告乙○○，矢口否認有何恐嚇取財之犯行，並辯稱：案發日其與
    林坤璨、林光廷二兄弟，在安平一家紅茶店聊天，談及甲○○係其同學，經營虱
    目魚店經濟不錯，其曾向甲○○借過錢，若林坤璨、林光廷二兄弟缺錢可向甲○
    ○借來周轉，嗣因其每日下午須接小孩放學旋先行離去，並未與林坤璨、林光廷
    二兄弟，相偕前往該虱目魚店向甲○○恐嚇取財，事後亦未分得八千元，況其與
    甲○○既係同學，又曾向甲○○借過錢，倘其需要錢，大可直接再向甲○○借錢
    ，不需用恐嚇手段云云。然查被告乙○○如何於事前與林坤璨、林光廷二人共同
    謀議，向被害人甲○○恐嚇取財，並至現場附近擔任把風及接應工作，且於事成
    後分得贓款八千元等情，已迭據共犯林坤璨、林光廷二兄弟，先後在警訊及原審
    偵審中證稱：案發當日伊二人與乙○○至案發地點附近的紅茶店喝茶，當時乙○
    ○說其同學甲○○在安平路經營虱目魚專賣店，生意很好，該店下午二、三點時
    都只有甲○○一人在該處做原料，其便提議三人去跟甲○○恐嚇取財二萬元，因
    甲○○不認識伊兄弟二人，便由伊二人進入店內恐嚇甲○○，由乙○○在外把風
    ，事後由乙○○分得八千元，伊二人各分得六千元各等語甚詳（見林坤璨、林光
    廷在臺南市警察局第四分局之警訊筆錄、偵查卷第三十八至三十九頁、原審卷第
    十八、十九頁、三十六、三十七頁），參以該二共犯經原審隔離訊問結果，就伊
    等如何分工恐嚇被害人甲○○，及事後如何與被告乙○○朋分贓款等細節，均指
    證一致互核相符，尤以該二共犯與被告乙○○復均供稱彼此間並無任何糾紛或仇
    隙，則苟被告乙○○無該犯行，衡情該二共犯應不致無端虛構誣陷之理。再者觀
    諸被告乙○○歷次所供，先則在偵查中否認案發當日有到紅茶店與林坤璨、林光
    廷二兄弟聚會云云；繼在原審則供承於案發當日有與該二人在紅茶店聚會，且稱
    被害人甲○○為其國中同學，本身在經營虱目魚專賣店，生意不錯，該二人可以
    前往向被害人甲○○告貸云云；凡此有各該筆錄存卷可資比對，亦見其在偵查中
    畏罪心虛致前後供述不一之一班。矧共犯林坤璨、林光廷二人，與被害人甲○○
    既互不相識，則該二人苟非係與被告乙○○同謀，衡情該二人應無從得知被害人
    甲○○得為恐嚇取財之對象，更無從得知被害人甲○○所經營虱目魚店之地點及
    作息時間，據此益徵共犯林坤璨、林光廷二人所供前詞，應屬實情而非虛構。至
    被害人甲○○在警中，雖僅指稱遭共犯林坤璨、林光廷二人恐嚇取財，未就被告
    乙○○是否亦參與其中等情為明確指證；然查案發當時被告乙○○係在店外把風
    ，僅由共犯林坤璨、林光廷二人，進入被害人甲○○之店內為恐嚇取財之行為，
    既有如上述，則以被害人甲○○當時位在店內，不悉店外尚有被告乙○○把風，
    又突遭恐嚇心驚之餘未及時探知望見店外把風之被告乙○○，致無從於供述被害
    案情時將被告乙○○其人一併陳述，乃人之常情，要不得因被害人甲○○未指訴
    被告乙○○其人，即得為其有利之認定。綜上各情，參互觀之，足認被告乙○○
    所辯前情，核屬畏罪避重就輕之飾詞，無足取信。本件事證已臻明確，其犯行洵
    堪認定，應予依法論科。
二、核被告乙○○所為，係犯刑法第三百四十六條第一項之恐嚇取財罪。其與林坤璨
    、林光廷二兄弟，就本件犯罪之施行，彼此間互有犯意聯絡及行為分擔，應論以
    共同正犯。原審本於同上之見解，適用刑法第二十八條、第三百四十六條第一項
    ，罰金罰鍰提高標準條例第一條前段，並審酌被告乙○○之素行、犯罪之動機、
    目的、手段、所生危害、所得利益、及其犯後態度等一切情狀，對其量處有期徒
    刑八月，以資懲儆。經核認事用法並無違誤，量刑亦稱妥適。被告上訴意旨，否
    認犯罪，指摘原判決不當，為無理由，應予駁回。
三、據上論斷，應依刑事訴訟法第三百六十八條，判決如主文。
本案經檢察官林炎昇到庭執行職務。
中    華    民    國        九十    年      七      月      三十一      日
                                  臺灣高等法院臺南分院刑事第二庭
                                      審判長法官  游明仁
                                            法官  蘇重信
                                            法官  林永茂
右正本證明與原本無異。
不得上訴。
                                      法院書記官  劉岳文
中    華    民    國      九十      年      七     月     三十一      日
刑法第三百四十六條第一項：
意圖為自己不法之所有，以恐嚇使人將本人或第三人之物交付者，處六月以上五年以
下有期徒刑，得併科一千元以下罰金。


司法院資訊處製作；財團法人民間司法改革基金會備份。
